【裁判字號】    90,重訴,152
【裁判日期】    900403
【裁判案由】    清償借款
【裁判全文】
臺灣臺中地方法院民事判決  九十年度重訴字第一五二號
    原      告    亞太商業銀行股份有限公司
    法定代理人    丙○○
    訴訟代理人    戊○○
                  丁○○
    被      告    庚○○
                  己○○
                  甲○○
                  乙○○○
    共      同
    訴訟代理人    張慶宗律師
    複代  理  人  何孟育律師
右當事人間請求清償借款事件，本院判決如左：
    主    文
原告之訴駁回。
訴訟費用由原告負擔。
    事    實
甲、原告方面：
一、聲明：求為判決：
  (一)、被告等應連帶給付原告新臺幣（下同）(1)壹仟陸佰貳拾伍萬元(2)貳仟伍佰萬元及自民
    國八十九年九月二日起至清償日止，(1)按年息百分之九點二五，(2)按年息百分之八點八
    七五計算之利息，並自民國八十九年十月三日起至清償日止，其逾期在六個月以內者，
    按上開利率一成，超過六個月以上者，按上開利率二成計算之違約金。
  (二)、訴訟費用由被告等連帶負擔。
二、陳述：
  (一)、被告庚○○於民國（以下同）(1)八十五年四月二日(2)八十五年五月二十八日邀同其餘
    被告為連帶保證人，依據與原告簽訂之放款借據，向原告借款新臺幣（以下同）(1)參仟
    伍佰萬元整(2)貳仟伍佰萬元整，期限(1)六年（自民國八十五年四月二日起至民國九十一
    年四月二日止）、(2)五年（自民國八十五年五月二十八日起至民國九十年五月二十八日
    止），約定借用後按月繳付本息，本金到期清償，另約定本金遲延履行時，除仍按借款
    利率計付利息外，本息逾期在六個月以內部份按借款利率一成；逾期超過六個月以上部
    份，按借款利率二成加計違約金。茲因被告僅繳付部份本息後，自民國八十九年九月二
    日起即未依約繳付，目前尚欠借款本金(1)壹仟陸佰貳拾伍萬元整(2)貳仟伍佰萬元整，屢
    經原告催討無效，依放款借據第六條第一項約定，任何一宗債務不依約清償本金或利息
    者，即喪失期限利益，應即全部清償。
  (二)、本件被告答辯稱九二一地震認定全倒者，本金及利息得展延期間分別為五年及一年六
    個月，惟查依中華民國銀行商業同業公會全國聯合會八十九年四月二十一日第六屆第十
    八次理事會議，對於九二一震災相關金融措施模擬問答第一條對受災戶房屋貸款之條件
    必須是自有住宅因震災毀損或原貸款係屬購屋貸款，才能申請本息展延。因被告之擔保
    物雖為土地及建物，建物因九二一地震毀損，茲因本件共二筆貸款，一筆為信用借款，
    另一筆為擔保借款（一般週轉金），均不是屬自有住宅及購屋貸款，故無法申請九二一
    展延。
  (三)、依放款借據第六條第一項約定，任何一宗債務不依約清償本金或利息者，無須本行事
    先通知或催告，本行得隨時減少對借用人之授信額度或縮短借款期限，或視為全部到期
    。而非被告答辨狀第三項之所述原到期日皆尚未屆至。
  (四)、本件抵押房屋倒塌在前，之後，被告有能力攤還本息及履行契約，而且被告亦未聲請
    展期，借據載明，一期不履行，視為全部到期。
  (五)、九二一震災政府之相關措施是為保護經濟上弱者，被告借了四千多萬元是做生意，當
    週轉金，被告不是經濟上弱者，只是藉九二一地震當理由拒絕清償，其抵押地上物僅係
    作砂石生意之工作場所，非居住用。其於九二一地震前即已遲延繳付，基於社會公益，
    不同意被告展期。
三、證據：提出貸款申請書二件、放款借據二件、增補借據四件、放款戶交易明細查詢表二
    份、中華民國銀行商業同業公會全國聯合會第六屆第十八次理事會議核備一件、亞太商
    業銀行對九二一震災配合措施公文一件等影本及照片六張為証。
乙、被告方面：
一、聲明：求為判決如主文所示。
二、陳述：
    被告庚○○向原告借貸系爭款項時係以其所有坐落台中縣新社鄉馬力埔八九之三五、八
    九之一一三地號土地，及其上建物即門牌號碼為台中縣新社鄉○○村○○街○段山腳巷
    十一號房屋設定最高限額七千二百萬元之抵押權予原告公司，然上開建物於九二一集集
    大地震中全毀，此有新社鄉公所所出具之全倒証書可稽，依財政部台財融字第八九二八
    六九六三號函所核備之「九二一震災金融機構協議承受受災戶房屋貸款建物及其土地部
    分作業要點」與「九二一震災相關金融措施模擬問答」可知，以房屋辦理擔保借款而於
    九二一大地震中經政府機關（縣市政府或鄉鎮市公所）認定全倒者，本金及利息得展延
    期間分別為五年及一年六個月，準此規定，被告對系爭借款之清償自可展延，故本件本
    金到期日應分別展延為九十六年四月二日及九十五年五月二十八日，是本件二筆借款尚
    未屆清償期，原告起訴請求應屬無理由。
三、證據：提出他項權利証明書一件、建築物全倒証明書一件、九二一震災相關金融措施摸
    擬問答一件等影本為証。
    理    由
一、本件原告主張被告庚○○邀其餘被告為連帶保証人，分別於(一)八十五年四月二日(二)八十
    五年五月二十八日向原告借款(一)三千五百萬元，(二)二千五百萬元，期限(一)自八十五年四
    月二日起至九十一年四月二日止(二)自八十五年五月二十八日起至九十年五月二十八日止
    ，約定利息(一)按年息百分之九點二五計算(二)按年息百分之八點八七五計算，借後按月攤
    還本息，遲延履行時，除仍按原借款利率計息外，其逾期在六個月以內者，按借款利率
    一成，超過六個月以上者，按借款利率二成計付違約金。依放款借據第六款第一項約定
    ，任何一宗債務不依約清償本金或利息者，即喪失期限利益，應即全部清償。被告所借
    兩筆款項均自八十九年九月二日起未依約繳付本息，全部債務視為到期。被告目前尚欠
    (一)一千六百二十五萬元(二)二千五百萬元，屢經催討，均置之不理，本利迄未清償，爰提
    本訴，求為判決如訴之聲明，提出放款借據二件、增補借據四件、放款戶交易明細查詢
    表二份等影本為証。
二、被告對前揭原告主張之事實並不否認，惟辯稱：「被告至八十九年因週轉不靈，才未繼
    續攤還本息。但本件被告庚○○向原告借貸系爭款項時，曾以其所有坐落台中縣新社鄉
    ○○○段八九之三五、八九之一一三等地號土地及其地上建物即門牌台中縣新社鄉○○
    村○○街○段山巷十一號房屋設定本金最高限額七千二百萬元之抵押權予原告。然上
    開建物於九二一大地震時被震全倒，依財政部台財融字第八九二八六九六三號函示，以
    房屋辦理擔保借款而於九二一大地震中經政府機關認定全倒者，本金及利息得展延五年
    及一年六個月，準此，被告對系爭借款之清償期自可展延至九十六年四月二日及九十五
    年五月二十八日，茲清償期尚未屆至，原告提起本訴為無理由。提出他項權利証明書一
    件、建築物全倒証明書一件、財政部台財融字第八九二八六九六三號函一件等影本為証
    。
三、查八十八年九月二十一日九二一大地震係百年來浩劫，新社鄉係屬災區。政府為有效，
    迅速推動震災災後重建工作，以重建城鄉、復興產業，恢復家園，於八十九年二月三日
    公布九二一震災重建暫行條例，依該條例第四十九條、第五十條規定，「金融機構對房
    屋因震災毀損經政府認定者，於震災前，已辦理之擔保借款，其本金、利息展延五年清
    償」。此除照顧房貸之受災戶外，並兼顧企業經營之受災戶。揆諸財政部於八十九年九
    月二十日，亦以台財融字第八九二八六九六三號函示各金融機構統一辦理。
    本件被告庚○○向原告告貸系爭款項，曾於震災前之八十五年六月六日以其所有坐落台
    中縣新社鄉○○○段八九之三五、八九之一一三地號土地及其上建物即門牌台中縣新社
    鄉○○村○○街○段山巷十一號房屋設定本金最高限額七千二百萬元抵押權予原告。
    惟上開房屋於九二一大地震時，震毀，被政府判定全倒，此有他項權利証明書、台中縣
    政府九二一震災後建築物全倒証明書可稽，依前揭九二一震災重建暫行條例規定，及財
    政部函示、本件被告所借兩筆款項之本金及利息之清償，均得依上開規定，函示展延，
    其清償期可展延至(一)九十六年四月二日(二)九十五年五月二十八日。是本件系爭兩筆借款
    之清償期均未屆至，原告提起本訴，欠缺權利保護要件，應予駁回。
四、本件事証己臻明確，兩造所為其他攻擊、防禦方法，於判決結果不生影響，無庸再予審
    究，併予明。
五、據上論結，原告之訴為無理由，依民事訴訟法第七十八條判決如主文。
中        華        民        國   九十     年      四       月      三       日
                                    臺灣臺中地方法院民事第四庭
~B法      官  周靜秀
右為正本係照原本作成
如不服本判決，應於判決送達後二十日內，向本院提出上訴狀。
中        華        民        國   九十     年      四       月      六       日
~B法院書記官
                                                                        Ｂ


司法院資訊處製作；財團法人民間司法改革基金會備份。
